臺灣高等法院刑事判決　　　　　　　　94年度上易字第1394號
上　訴　人
即　被　告　甲○○
選任辯護人　蔡明熙律師
上　訴　人
即　被　告　乙○○
選任辯護人　徐偉峰律師
　　　　　　劉彥詮律師
上列上訴人等因詐欺案件，不服臺灣板橋地方法院94年度易字第
499號，中華民國94年6月20日第一審判決（起訴案號：臺灣板橋
地方法院檢察署93年度偵字第 15846號），提起上訴，本院判決
如下：
    主  文
上訴駁回。
    理  由
一、本案經本院審理結果，認第一審判決被告甲○○、乙○○係
    犯刑法第339條第1項之詐欺取財罪。同時審酌被告 2人平日
    素行、犯罪動機、目的、手段、所生危害非輕及犯後態度等
    一切情狀，分別量處有期徒刑1年、1年 6月。認事用法及量
    刑，均無不當，應予維持，並引用第一審判決書記載之事實
    、證據及理由（如附件）。
二、被告甲○○上訴意旨略以：原審量刑過重。被告甲○○辯護
    人辯護稱：本件被告甲○○係幫助被告乙○○調度資金，而
    介紹乙○○與三商公司認識辦理貸款。當時擴頭機具有專利
    ，屬智慧財產，價值無以估計；加以乙○○本身有工程款及
    事業，且乙○○於撥款後，亦有依約繳付貸款，僅因事後其
    他工程導致無法依期還款，被告 2人均無詐欺之意圖等語。
    被告乙○○上訴意旨略以：係因工程突然遭業主倒帳，致周
    轉不靈，始無法付款，並無詐欺意圖，且原審量刑過重等語
    。被告乙○○辯護人辯護稱：證人即三商公司貸款承辦人陳
    俊男於原審證稱：除了發票金額有差距外，被告 2人並無提
    供其他不實的資料，但是本件的機器設備牽涉到專利權的部
    份，專利權部份的價值難以估算等語。而本件機器涉及專利
    權部份既為雙方所知悉之事實，專利權價值應包含於發票金
    額之內。足見本件發票金額除機器本體價格外，尚包含專利
    權及機型特殊性之價值，倘鑑價金額未能客觀反映或評定專
    利權之價值，單憑鑑價金額與發票金額有差距，逕認被告乙
    ○○有詐欺行為，自有違誤。再被告乙○○於貸款後，至無
    法清償第 5期之貸款止，資金往來及營運均為正常，具備清
    償能力，實無詐欺之必要及動機。
三、惟查：被告 2人於原審對於檢察官起訴詐欺犯罪事實，均已
    坦承不諱，有筆錄在卷為憑。且被告 2人確有起訴之詐欺犯
    行, 亦據原判決詳載理由依據。被告乙○○於本院改稱並無
    詐欺意圖，已無可採。再被告乙○○於偵查中以證人身分證
    稱：我在91年 5月間，確實與甲○○簽訂機器買賣契約，交
    易金額為 1千餘萬元，我是向甲○○購買擴頭機4部，1部的
    價格約為 200萬元。我知道三商公司是依照契約的價金來審
    查機械價格，三商公司所提出的發票高達2000萬元沒錯，我
    實際取得的金額確實是1200萬元（見偵查卷第55頁至第56頁
    ）；及至原審供稱：我把 4部擴頭機交給甲○○抵債，就是
    為了向三商公司貸款，當時甲○○也知情。1200萬元是三商
    公司的陳俊男和我談的，當時甲○○沒有在場，是我事後要
    求甲○○配合開立發票，當時談的總金額是 1台500萬元，4
    台就是2000萬元。當時之所以會開1940萬元的發票，是因為
    陳俊男說開2000萬元的發票他們會貸給8成，就可以貸到160
    0萬元，所以一開始就寫將近 2000萬元的發票，因為裡面還
    有三商公司的營業稅金額相抵，所以實際上的金額是2037萬
    元。我和甲○○間的2000萬元發票，並沒有實際的金錢交易
    ，發票純粹是開給三商公司看。被告甲○○於偵查中以證人
    身分證稱：因為乙○○欠我5、600萬元貨款，他先把機器交
    給我用來抵付貨款，後來他因為要繼續施作，問我是否將機
    器再賣給他，我就與他簽訂買賣契約。那4部擴頭機價格約5
    、600 萬元，剛好可抵對我的欠款，我是乙○○的上游廠商
    ，我對於擴頭機的價格也不很清楚，但是乙○○跟我說那 4
    部的價格剛好可用來抵付我的貨款。我和乙○○簽訂的 4部
    擴頭機買賣契約價格為2000萬元，但買賣契約沒有留存。檢
    察官提示給我看的2000萬元發票，是我開給三商公司的。買
    賣契約之所以簽訂2000萬元的價金，是因為乙○○沒有錢把
    機器買回，所以要向三商公司貸款，該價金是乙○○和三商
    公司談的，乙○○有跟我說他周轉金需要 600萬元，欠我的
    款項 600萬元，所以他要向三商公司貸款1200萬元，所以我
    們才在契約上寫 4部擴頭機的價金為2000萬元（見偵查卷第
    57頁至第58頁）。依被告 2人於偵查、原審所稱，被告乙○
    ○所有之擴頭機，每部價值約為200萬元，總價亦僅800萬元
    ，被告 2人為圖向三商公司貸得1200萬元，乃虛構交易總額
    為2000萬元，自有施用詐術之行為。再被告乙○○係為公司
    週轉及清償被告甲○○欠款，始聯手向三商公司貸款1200萬
    元，且被告乙○○於貸得款項後．僅繳納4期2百餘萬元，即
    未依約償還，復未能供出貸款之金錢流向，被告 2人顯有共
    同不法所有之意圖。被告 2人辯護人指稱本件機器價值並無
    高估，被告2人亦無詐欺意圖，委無可採。又刑法第339條第
    1項之詐欺罪法定本刑為五年以下有期徒刑，以被告2人詐欺
    之金額高達千萬元，犯後復未賠償告訴人損害，原審分別量
    處1年、1年6月，自無過重。足見被告2人上訴，均無理由，
    應予駁回。
據上論斷，應依刑事訴訟法第373條、第368條，判決如主文。
本案經檢察官邱美育到庭執行職務。
中　　華　　民　　國　　94　　年　　9 　　月　　29　　日
　　　　　　　　　刑事第十一庭審判長法  官　陳祐輔
                                    法  官  楊炳禎
                                    法  官  陳國文
以上正本證明與原本無異。
不得上訴。
                                    書記官  蔡棟樑
中　　華　　民　　國　　94　　年　　9 　　月　　29　　日
附錄：本案論罪科刑法條全文
刑法第339條第1項
意圖為自己或第 3 人不法之所有，以詐術使人將本人或第 3 人
之物交付者，處五年以下有期徒刑、拘役或科或併科1000元以下
罰金。
以前項方法得財產上不法之利益或使第 3 人得之者，亦同。
前二項之未遂犯罰之。
臺灣板橋地方法院刑事判決　　　　　　　 94年度易字第499號
聲　請　人　臺灣板橋地方法院檢察署檢察官
被　　　告　甲○○　男　42歲（民國○○年○月○○日生）
　　　　　　　　　　身分證統一編號：Ｚ000000000號
　　　　　　　　　　住臺北縣三重市○○街97巷1號4樓
          　乙○○　男?45歲（民國○○年○月○○日生）
　　　　　　　　　　身分證統一編號：Ｚ0000000000號
　　　　　　　　　　住臺北縣新莊市○○街50巷12號1樓
　　　　　　　　　　　之1
上列被告等因詐欺案件，經臺灣板橋地方法院檢察署檢察官聲請
簡易判決處刑（93年度偵字第15846 號），本院認有刑事訴訟法
第452 條之情形，不宜以簡易判決處刑，改以通常程序審理，嗣
因被告等就被訴事實為有罪之陳述，本院告知被告簡式審判程序
之旨，並聽取當事人之意見後，裁定改由受命法官獨任依簡式審
判程序進行，判決如下：
    主  文
甲○○共同意圖為自己不法之所有，以詐術使人將本人之物交付
，處有期徒刑壹年。
乙○○共同意圖為自己不法之所有，以詐術使人將本人之物交付
，處有期徒刑壹年陸月。
    事  實
一、甲○○為基沅企業股份有限公司（下稱基沅公司）之實際負
    責人，乙○○為常鈜有限公司（下稱常鈜公司）之實際負責
    人，乙○○因常鈜公司週轉不靈，積欠基沅公司（聲請書誤
    為甲○○）新臺幣（下同）6,000,000 元，又急需營運資金
    ，已陷於無力清償借款之狀態，乙○○為籌措款項，即與甲
    ○○共同基於意圖為自己不法所有之犯意聯絡，二人謀議乙
    ○○共需款12,000,000元，欲向日聯三商股份有限公司（下
    稱三商公司）詐得上開款項，乃先由常鈜公司將先前於民國
    90年間向基沅公司購入之「四十型全自動鋼筋冷鐓粗機」（
    俗稱擴頭機，下稱擴頭機）4 台交還基沅公司，再由甲○○
    於91年5 月間，利用前開擴頭機並非常見之工程機具，鑑價
    不易，而向三商公司佯稱：常鈜公司（聲請書誤為乙○○）
    欲向基沅公司購買前開擴頭機4 台，買賣金額共計19,400,0
    00元，同時提出基沅公司與常鈜公司間登載上開買賣標的、
    價金之虛偽買賣契約取信三商公司。並向三商公司詐稱：因
    常鈜公司無力一次支付全部價金，故先支付7,400,000 元，
    餘款12,000,000元由常鈜公司（聲請書誤為乙○○）向三商
    公司貸款，並以分期付款之方式繳納。三商公司因此陷於錯
    誤，遂向基沅公司以含稅總價20,370,000元之金額購入前揭
    擴頭機四台（實際購入金額為12,000,000元）後，旋即與常
    鈜公司簽訂附條件買賣契約，由三商公司以含稅總價
    21,927,600元之價格出售予常鈜公司。並約定常鈜公司應自
    91年7 月5 日起至93年6 月5 日止，共分24期，每期償付
    564,900 元予三商公司（實際總價為13,557 ,600 元）。待
    三商公司依約將12,000,000元匯入基沅公司帳戶後，甲○○
    即將該12,000,000元分批依乙○○週轉需求及二人後續交易
    金額，匯入常鈜公司及乙○○任實際負責人之太連股份有限
    公司（下稱太連公司）帳戶內，後乙○○僅繳納4 期分期款
    後，即因週轉不靈，不再繳納，俟三商公司依附條件買賣契
    約取回上開機器取償時，經初步鑑價後方知前揭擴頭機價值
    1 臺僅約500,000 元，嗣後僅能以總價格320,000 元（每臺
    80,000元）之價格出售取償，始知受騙。
二、案經三商公司訴請台北縣政府警察局新莊分局報告臺灣板橋
    地方法院檢察署檢察官聲請以簡易判決處刑。
    理      由
一、上揭犯罪事實，業據被告甲○○、乙○○於本院準備程序中
    及審理時坦承不諱（見本院94年5 月23日準備程序筆錄及94
    年6 月6 日簡式審判筆錄），與證人即承辦本件貸款案之三
    商公司人員陳俊男之證詞、告訴人三商公司於偵查中指訴之
    情節互核相符，並有常鈜公司出具之申請人基本資料影本2
    紙、報紙剪報影本1 紙、三商公司與常鈜公司附條件買賣契
    約書暨常鈜公司開立本票1 份、三商公司所開立品名為「40
    型全自動鋼筋冷鐓粗機4 只」總計21,927,600元（含營業稅
    ）之發票影本1 紙，三商公司匯款予基沅公司12,000,000元
    匯款委託書之證明聯影本1 紙、常鈜公司所開立56 4,900元
    之支票暨臺北市票據交換所退票理由單影本1 紙、應付還款
    明細1 紙、基沅公司所開立品名為「40型全自動鋼筋冷鐓粗
    機4 只」總計20,370,000元（含營業稅）之發票影本1 紙、
    機器買賣契約書1 份、常鈜公司支票存款存提明細表以及臺
    灣企銀、華僑銀行活期存款存摺內頁影本各1 份、太連公司
    之華南銀行活期存款存摺內頁影本1 份、陳俊男、田島信二
    、涂春陽名片影本各1 紙，在卷可資佐證。足認被告二人前
    揭自白與事實相符，應堪信實。本件事證明確，被告犯行洵
    堪認定，自應依法論科。
二、核被告二人所為，均係犯刑法第339 條第1 項之詐欺取財罪
    。被告二人就上揭犯行有犯意聯絡、行為分擔，為共同正犯
    。爰分別審酌被告二人明知乙○○已因公司經營不善而週轉
    不靈，不思自己限制營業範圍或改變經營方式，以免擴大損
    失、陷溺日深，竟為圖基沅公司債權獲得立即清償、常鈜等
    公司可得資金挹注，鋌而走險以假買賣方式向三商公司詐取
    不當資金，於詐得鉅額款項後，經營仍然失敗，迄今尚無力
    清償，造成三商公司嚴重損失，不容輕縱，及其等犯罪之動
    機、目的、手段、犯罪所得，犯後自知事證明確，未再多為
    無謂辯解而坦認詐欺犯行，惟就詐得款項流向等情節仍見避
    重就輕之態度，及二人原無前科之素行等一切情狀，各量處
    如主文所示之刑，以示警懲。
據上論斷，應依刑事訴訟法第273 條之1 第1 項、第299 條第1
項前段，刑法第28條、第339 條第1 項，罰金罰鍰提高標準條例
第1 條前段，判決如主文。
本案經檢察官陳銘祥到庭執行職務
中　　華　　民　　國　　94　　年　　6 　　月　　20　　日
                  刑事第八庭  法　官  王?偉?光
以上正本證明與原本無異
如不服本判決應於送達後10日內向本院提出上訴狀
                              書記官　陳  怡  君
中　　華　　民　　國　　94　　年　　6 　　月　　23　　日
附錄本案論罪科刑法條全文
刑法第339 條
意圖為自己或第3 人不法之所有，以詐術使人將本人或第3 人之
物交付者，處五年以下有期徒刑、拘役或科或併科1000元以下罰
金。
以前項方法得財產上不法之利益或使第 3 人得之者，亦同。
前二項之未遂犯罰之。
